最高法院刑事判決　　　　　　九十六年度台上字第四一二０號
上　訴　人　甲○○
上列上訴人因強盜案件，不服台灣高等法院台中分院中華民國九
十四年一月四日第二審判決（九十三年度上訴字第一五九九號，
起訴案號：台灣南投地方法院檢察署九十三年度偵字第一六三一
號），提起上訴，本院判決如下：
    主  文
原判決撤銷，發回台灣高等法院台中分院。
    理  由
本件原判決認定上訴人甲○○與許賀誠（由第一審改依簡易程序
審理）基於意圖為自己不法所有之犯意聯絡，於民國九十三年五
月十六日凌晨三時二十分許，駕駛車號不詳之自用小客車，共同
前往南投縣竹山鎮○○路二十六之八之一號騎樓下，由上訴人以
客觀上可作為兇器使用之榔頭一支、虎頭鉗一支、尖嘴鉗一支、
扳手三支、一字形起子二支、十字起子三支、鋼釘一支、一字形
破壞起子一支、Ｔ字型破壞起子一支及無線電對講機二台等工具
，欲竊取高文彥所有之車牌號碼ＯＭ─０六七九號自用小客車，
許賀誠則駕駛該不詳車號之自小客車，並持上訴人所交付之無線
電對講機一台在附近把風，隨時準備接應。上訴人先以一字起子
打破車窗進入車內，再將該車輛之手剎車放掉，順勢倒車駛向鯉
南路之馬路上，再徒手將該車推向馬路旁，得手後，始以榔頭及
一字起子破壞汽車電門。嗣因敲打聲響太大，驚醒高文彥打開住
處窗戶喝斥上訴人「你在幹什麼」等語，詎上訴人竟未離開現場
，試圖欲發動該汽車引擎，高文彥乃自家中衝出，前往該車輛停
放處，上訴人方從車內欲往車外逃跑，並以行動電話，撥打許賀
誠之行動電話，請求許賀誠前往竊車之地點接應，惟高文彥立即
將上訴人逮獲。上訴人為脫免逮捕，竟單獨起意，與高文彥發生
扭打，而對高文彥施強暴之行為，致高文彥右大腿受有五公分長
之傷口（傷害部分未據告訴）。嗣高文彥之家人報警，經警至現
場當場查獲，並扣得上訴人所有供犯罪所用之前揭工具榔頭等物
。因而將第一審科刑之判決撤銷，改判論處上訴人攜帶兇器竊盜
，因脫免逮捕，而當場施以強暴（累犯）罪刑，固非無見。
惟查：(一)、按訊問被告，除有急迫情況經記明筆錄者外，應全程
連續錄音；必要時，並應全程錄影。又筆錄內所載之被告陳述與
錄音或錄影之內容不符者，除有急迫情況且經記明筆錄而未錄音
、錄影之情形外，其不符之部分，不得作為證據。刑事訴訟法第
一百條之一第一項、第二項定有明文。故審理事實之法院，遇有
被告抗辯其未有如訊問筆錄所載之陳述時，應先調取該訊問過程
之錄音或錄影帶，加以勘驗，以判斷該筆錄所載被告之陳述得否
作為證據。上訴人於原審主張伊並未自承與被害人扭打，然第一
審筆錄竟載有「與被害人在地上扭打」，顯與事實不符，請求勘
驗該日之審理錄音帶等語（見原審卷第五十頁）。原審未調取該
審理期日錄音帶勘驗，復未說明其理由，仍採該筆錄為斷罪之資
料，尚有未洽。(二)、按科刑判決所認定之事實，與其所採用之證
據不相適合，即屬證據上之理由矛盾，按諸刑事訴訟法第三百七
十九條第十四款，其判決當然為違背法令。原判決認定上訴人為
脫免逮捕，竟單獨起意，與高文彥發生扭打，而對高文彥施強暴
之行為等情，於理由欄內引用案發現場錄影畫面之影像光碟一片
、原審勘驗光碟筆錄為論處上訴人之犯罪證據之一。但依據原審
之勘驗筆錄之記載，並無上訴人與高文彥扭打之畫面，另依第一
審審判筆錄之記載「審判長問：現場光碟於準備程序時，已有勘
驗，勘驗結果，畫面上並無被告與被害人扭打的情形，有無意見
？」等情，似亦無上訴人與高文彥扭打之情形。原判決引用前揭
證據資料為論斷上訴人有與高文彥扭打之依據，自有證據上理由
矛盾之違法。(三)、按被告以外之人於審判外之言詞或書面陳述，
除法律有規定者外，不得作為證據，刑事訴訟法第一百五十九條
第一項定有明文。而所謂法律有規定者，即包括同法第一百五十
九條之一至同條之五所規定傳聞證據具有證據能力之例外情形。
故如欲採被告以外之人於審判外之言詞，即如警詢或檢察官偵查
中之言詞為證據時，必須符合法律所規定之例外情形，方得認其
審判外之陳述有證據能力，並須於判決中具體說明其符合傳聞證
據例外可信之情況及心證理由，否則即有違證據法則及判決不備
理由之違誤。原判決採取證人高文彥於警詢及偵查中之證述，為
論處上訴人之犯罪依據，但前揭證人於警詢及偵查中之供述係屬
審判外之言詞陳述，為傳聞證據，原判決並未敘明其符合傳聞證
據例外可信之情況及心證理由，自有判決不備理由之違法。上訴
意旨執以指摘原判決不當，非無理由，應認原判決有發回更審之
原因。
據上論結，應依刑事訴訟法第三百九十七條、第四百零一條，判
決如主文。
中　　華　　民　　國　九十六　年　　七　　月　二十七　日
                      最高法院刑事第九庭
                          審判長法官  洪　清　江
                                法官  石　木　欽
                                法官  李　伯　道
                                法官  林　勤　純
                                法官  陳　晴　教
      本件正本證明與原本無異
                                      書  記  官
中　　華　　民　　國　九十六　年　　八　　月　　七　　日
                                                      V
